【裁判字號】    90,訴,1871
【裁判日期】    920212
【裁判案由】    誣告等
【裁判全文】
臺灣桃園地方法院刑事判決                         九十年度訴字第一八七一號
    公  訴  人  臺灣桃園地方法院檢察署檢察官
    被      告  戊○○  男  四.
    選任辯護人  林大華律師
                張仁興律師
    被      告  乙○○  男  四.
右列被告等因誣告等案件，經檢察官提起公訴（八十九年度偵字第一二二六二號），
本院判決如左：
    主  文
戊○○共同公務員假借職務上之權力，私行拘禁，處有期徒刑壹年，緩刑貳年。
乙○○共同公務員假借職務上之權力，私行拘禁，處有期徒刑捌月，緩刑貳年。
    事  實
一、戊○○原為空軍防砲警衛司令部軍事安全科中校科長（發覺時已於民國八十九年
    元月六日退伍喪失軍人身分），乙○○為空軍總司令部軍事安全隊第五零五分遣
    隊雇員（非軍人）。緣於八十八年十月三日（起訴書誤載為「八十九年」十月三
    日），因空軍桃園基地指揮部（以下簡稱桃指部）編號Ｂ彈藥庫發生彈藥失竊案
    ，戊○○、乙○○二人與軍人丙○○（原為空軍後勤司令部第三指揮部政戰部上
    校主任）、葉思興（原為空軍總司令部軍事安全隊第二０二分遣隊中校隊長）、
    潘以成（原係空軍松山基地指揮部軍檢組中校組長）、何祖耀（原係空軍總司令
    部軍事安全隊少校保防官）、梁玉璿（原名己○○，原係空軍松山基地指揮部專
    機隊少校空勤保防官）、周大文（原為空軍防砲警衛司令部軍事安全科長）等人
    ，均奉命參加調查工作（上述人不具軍法警察身分，除戊○○、乙○○外均已經
    國防部最高軍事法院判決確定），於調查期間均為依法令從事公務之人員。丙○○為專案小組之實際指揮者，負責指揮分配各員任務及案情研析，其於八十八年
    十月四日先命何祖耀對桃指部內與彈藥庫管理及周邊環境勤務有關之十餘名官兵
    和士兵進行測謊，並委請法務部調查局派李富國協助複測，因桃指部基勤中隊設
    施分隊上兵庚○○、補給中隊倉儲分隊上兵辛○○、二兵甲○○未通過測謊，丙○○等專案小姐人員因而認其三人涉有重嫌，為求早日破案追回失竊之彈藥以避
    免衍生危害社會治安之情事，丙○○、梁玉璿、何祖耀、葉思興、潘以成、周大
    文、戊○○、乙○○乃基於共同犯意之聯絡，渠等於對庚○○、辛○○、甲○○
    作營內查證時，如遇其三人否認犯行時，即由葉思興、潘以成、何祖耀、梁玉璿
    對其三人加以恫嚇、體罰、毆打等方式予以刑求，迫使其三人坦承犯行，再由戊○○、周大文以柔性安撫方式拿紙、筆給其三人書寫「自白書」陳述犯罪情節。
    於八十八年十月四日下午八時許，在該基地心輔中心內，何祖耀等人先對庚○○
    施加體罰、毆打、恐嚇迫使其坦承犯案，並誘使其指認辛○○、甲○○涉案書寫
    自白書陳述犯罪情節，另為便於訊問、防止庚○○、辛○○、甲○○三人串供，
    自同年十月四日至同年月二十二日，竟未經合法之程序，擅將庚○○、辛○○、
    甲○○三人分別拘禁於該基地之政戰部、招待所、禁閉室、警五營動員槍房、照
    技隊沖曬分隊材料補給室及精密沖片室，並為防止脫逃、查訪時亂指認，對其三
    人施加手銬、腳鐐、眼罩、及安全帽等戒具（手銬、腳鐐係由乙○○向桃園縣警
    察局大園分局埔心派出所借用），由不知情之專案小組成員杜連功、陳天生、張
    光煒、王清進、陳永強、吳沛陵、張君基等人員負責戒護，復為迫使庚○○、辛○○、甲○○三人坦承犯罪、陳述行蹤、依照其等所推測之犯罪情狀書寫自白書
    ，或因辛○○等三人於憲兵人員偵訊時翻供否認犯行，或因辛○○等三人相互間
    之供述與渠等在營內外查證所得之事項不合，或因丙○○推測之情事有所變更
    ，須辛○○等三人配合修改自白書時，乃多次接續於該基地之政戰部辦公室、心
    輔中心、招待所、飛管大樓地下室、照技隊沖曬分隊材料補給室及精密沖片室、
    基地內某空地等處所，除對三人先後分別施加前述戒具外，並命庚○○等三人於
    木質棧板上半蹲、臥倒、伏進等體罰，或以拳腳、二十公升蒸餾水空塑膠桶、含
    半瓶水之小保特瓶、電擊棒或以橡膠警棍墊海棉椅墊等物品予以毆打；復對辛○○、甲○○施以押入蓄水池、潑水後吹冷氣並電擊、於基地內某空地以撥弄土石
    恐嚇將渠等活埋；又對辛○○與施以竹筷夾指、以水灌鼻；對庚○○以冰塊冰其
    下體，以手指挾乳頭等方法刑求，致使辛○○、甲○○、庚○○等三人之身體多
    處瘀傷、紅腫、破皮，辛○○、甲○○二人並因長期戴眼罩致耳後皮膚潰爛、眼
    睛因分泌物堆積發炎，至同年月二十二日將其三人移經國防部北部地方軍事法院
    桃園分院檢察署偵辦，迨八十九年二月六日憲警機關查獲非軍人張永濤等人涉案
    ，起出失竊之彈藥。
二、案經被害人辛○○、甲○○、庚○○等人經國防部官兵權益保障委員會陳情向國
    防部告發，由國防部高等軍事法院檢察署函送臺灣桃園地方法院檢察署檢察官偵
    查起訴。
    理  由
一、訊之被告戊○○矢口否認有右揭妨害自由及傷害之犯行，被告乙○○雖坦承有傷
    害犯行，惟亦否認有妨害自由之犯行，被告戊○○辯稱：伊只是奉命執行專案小
    組的計畫，並不知有刑求之事，專案小組亦無所謂黑、白臉之分工情事；被告乙○○辯稱稱：伊只是做行政支援工作，包括借手銬、腳鐐、提供專案小組食衣住
    行等事宜，伊只是雇員，不可能逼供云云。
（一）按依「國軍士官兵禁閉（悔過）懲罰標準表」明定：各級主管對禁閉（悔過）
      懲罰之過犯行為，應依不同程度犯意、動機、悔意經單位召開評審會議決議後
      核予適當裁量，並報請直屬上校旅級（含）以上主管核定，再交禁閉室（悔過
      ）室設置單位資審後執行。被告等人自八十八年十月四日至同年月二十二日雖
      對辛○○、庚○○、甲○○三人執行禁閉處分，惟證人嚴義雄（即原桃指部監
      察官）證稱：「庚○○等三人禁閉權責為所屬中隊，應由單位先檢討事實，再
      由隊長上簽呈處分，送人行組、作戰組及我確認無誤後，才批准發布懲罰令或
      執行，我只下電話紀錄，要單位作處分，不知是否有執行禁閉」等語（見國防
      部高等軍事法院八十九年五月二十九日筆錄）；證人應熊繼賢（即原設施分隊
      分隊長）證稱：「因庚○○車禍肇事，處理完賠償事宜後，於八十八年十月十
      八日才決定簽他關禁閉」、「我非依桃指部監察官嚴義雄電話紀錄簽庚○○關
      禁閉，我依前述車禍的問題簽報其禁閉」等語（見國防部最高軍事法院九十年
      八月二十七日筆錄）；證人毛建璋（即原倉儲分隊分隊長）證稱：「辛○○因
      半夜外出、在外租房屋停放機車，甲○○則因庫房紀錄填寫不實，才簽他們關
      禁閉」、「沒有任何人告訴我辛○○、甲○○禁閉，於彈藥失竊後我們查出上
      情，於八十八年十月十六日才簽他二人禁閉，並非配合專案小組簽他們禁閉，
      此與彈藥失竊無關」等語（見國防部最高軍事法院九十年八月二十七日筆錄）
      ；證人陳仁謙（即專案期間禁閉室執行排長）證稱：未曾收到甲○○三人之禁
      閉單等語（見國防部高等軍事法院八十九年十月三十一日筆錄）；證人趙嘯濤
      （即原桃指部指揮官）證稱：未就庚○○等三人明示要如何處分，亦未令上戒
      具等語（見國防部高等軍事法院八十九年十月三十一日筆錄），依上述證人之
      證詞可知，庚○○、辛○○、甲○○三人於八十八年十月四日案發後迄同年月
      十六日或十八日之前，均未經權責長官核予禁閉處分，而同年月十六日或十八
      日其三人所屬之倉儲或設施分隊對其三人簽核之禁閉處分，亦非在補正專案小
      組對其三人施以之禁閉程序，有該設施分隊、倉儲分隊於八十八年十月十六日
      、十月十八日簽報辛○○、甲○○、庚○○禁閉簽呈、懲罰令等影本各乙份附
      於國防部高等軍事法院檢察署第四卷第一五二至第一八七頁）可證，堪認被告
      等人對辛○○等三人所擅自施予之禁閉處分並不合法。
（二）按刑法上共同正犯之犯意聯絡，不限於事前有所謀議，即於行為當時或實施中
      有犯意之聯絡或承接者，亦均屬之，且其表示之方法，亦不以明示通謀為必要
      ，即相互有默示之合致，亦無不可（最高法院七十三年台上字第二三六四號判
      決參照）。經查：
  １、依國防部高等軍事法院檢察處第一卷所附空軍一００三專案編組人員名冊所示
      ，其中丙○○職掌協助偵查全般資料、綜整案情研析、及任務分配工作；被告
      戊○○則與葉思興、潘以成、周大文等人同為職掌協助執行涉嫌人營內蒐證事
      宜。被告戊○○亦供稱：伊有對辛○○、庚○○做行蹤交代等語（見本院九十
      一年三月十九日訊問筆錄）（註：依丙○○證稱：在國軍部隊的反情報案件偵
      防要領裡，行蹤交代做出來即稱為自白書）；而被告乙○○雖大部分作行政支
      援工作，惟其於本院九十一年三月十九日訊問時亦供稱：伊有跟庚○○交談過
      ，當時專案小組還未完全進駐，長官交代伊做一些營內的查證，伊在案發初期
      一、二天有做查證的事等語（見本院該日訊問筆錄），核與證人辛○○證稱被
      告戊○○要伊寫自白書；證人庚○○證稱被告戊○○有要伊寫自白書、被告乙○○有對伊問話、乙○○有問伊一個晚上，當時伊記得很晚了，問到天亮，伊
      有看過乙○○二、三次，交談過二、三次，第一次是問話，其他都是聊天等語
      相符（見本院九十一年五月二十一日訊問筆錄、丁○偵訊筆錄第八十頁至第八
      十一頁），足證被告戊○○、乙○○均有參與對羅璋坪等三人之營內蒐證工作
      。
  ２、被害人三人之證述：
  （１）證人辛○○證稱：八十八年十月四日五時許，伊被叫到政戰部測謊，做完後
        伊被留置由空軍少校訊問後，另一名專案小組人員戊○○要伊寫自白書，但
        伊未寫，過了一會戊○○幫伊矇眼罩，帶伊離開房間即被銬手銬並帶上一台
        廂型車，後被帶到一個房間，伊被要求站在一個置物的板架上，被拳打腳踢
        並用物器（感覺好像是空的蒸餾瓶）打，伊有受瘀傷（刑求的時間約在八十
        八年十月五日凌晨一時之後），打完後在房間寫自白書，那時伊將眼罩拿下
        ，旁邊只有戊○○，寫完自白書（自白書的內容是伊與已退伍的士官長一起
        作案，同時戊○○告訴伊庚○○、甲○○一起涉案要伊寫入），寫完後又矇
        上眼睛循原來方式送伊回政戰部辦公室。八十八年十月五日下午，憲兵隊人
        員訊問伊，伊有陳述是被刑求才自白的。八十八年十月六日晚，伊被帶出去
        ，同時戴上眼罩及安全帽，何人所戴的伊不知道，被帶至一地下室被毆打並
        反銬伊雙手、且以腳踩伊屁股並拉伊手、要伊半蹲、罰站、踹伊、以電擊棒
        電伊，他們一邊刑求一邊訊問，若伊回答不符合其要求即打伊，刑求完後伊
        被帶到一房間，進入房間後不讓伊睡覺，要伊抄書，抄完後仍要伊再抄，接
        著伊被換了好幾個地方，在地下室時，伊還被推入一水洞，水深及膝，且被
        潑水。之後有人來訊問時，只要伊一翻供，晚上就會被刑求，曾到地下室刑
        求共三次，去到墳墓地二次（第二次到墓時，何祖耀、己○○其中一人要伊
        摸墓碑，之後要伊躺在一小坑裡，將土蓋在伊身上）、到草地外一次、在留
        置的房間一次（那次有周大文在旁邊，伊被灌水及打腳底板），每次刑求都
        是同一群人，有己○○、何祖耀等人。伊被刑求時耳朵曾爛掉，戒護官還幫
        伊擦藥，那五天中不讓伊睡覺，回房間後，戊○○便拿十行紙要伊寫自白書
        。每次要修改自白書都會先刑求，因為戊○○、周大文問伊時，伊皆否認，
        之後即換另一組人來刑求伊要伊照他們的話來說。八十八年十月二十日因伊
        原否認案情，就換另一組人員打伊腳底板（像是以塑膠警棍打腳底板）打完
        後伊才寫下自白書，內容是由專案小組一直告訴伊如何寫，同時將庚○○、
        甲○○的自白告訴伊，刑求後要伊將內容加在自白書中，否則就打伊。伊被
        刑求全身都有受傷，耳朵兩邊後面都爛掉，雙腳底打到紅腫，兩腳被打到瘀
        傷紅腫，戒護官每天都幫伊擦藥，所以到看守所時只有腳底紅腫（見國防部
        高等軍事法院檢察處第三卷八十九年四月十七日訊問筆錄）等語；又證稱：
        都是被周大文或戊○○拿紙筆叫伊寫自白書，因伊只要被打完就要寫自白書
        ，每次只要自白書寫完發現那邊不對，就被帶出去打，打完後再回來修改自
        白書，他們帶出去用問答的方式問伊，若伊答不是，他就會打，打到伊回答
        是，就被帶回留置處，依前答是之內容寫白白書，伊未進入過禁閉室等語（
        國防部最高軍事法院第二卷九十年八月二十九日訊問筆錄）。
  （２）證人庚○○證稱：八十八年十月三日晚上八時許伊被測謊，半小時後告知伊
        測謊未過，即開始訊問伊，直至八十八年十月四日上午八時許，才停止訊問
        。約同日下午二、三時許，再開始訊問，在同日晚上八、九時許，何祖耀手
        持圓形透明淡藍色蒸餾水約二十公升之空桶，在政戰部的心輔中心內，手持
        該空桶打伊左腦、左上臂各一下，又踹桌子一下撞伊肚子，因伊一直不承認
        ，他們輪留訊問，乙○○亦在場對伊問話，他們要伊趕快承認並說出子彈在
        哪裡，乙○○並告訴伊「辛○○」的名字，問話過程中戊○○也進來，當乙○○告訴伊「辛○○」名字時，伊哭了出來，乙○○便喊「破案了」，接著
        何祖耀也進來，戊○○便要伊寫自白書，並拿照片要伊指認，伊因當時很久
        沒睡了，精神體力都受到極大的壓力，所以才指認辛○○，並且亂寫了一張
        自白書，才可以休息，約在八十八年十月五日凌晨一、二時，送伊到禁閉室
        休息。八十八年十月五日下午六、七時許，有二名憲兵隊的人到禁閉室問伊
        寫自白書的內容，並用十行紙做記錄，約一、二小時後離開。八十八年十月
        六日凌晨一、二時許，憲兵隊的人員在政戰部保防官辦公室訊問伊，並問伊
        有無人對伊刑求逼供，口氣平和，後來將伊帶至南區補給中隊的一個倉庫（
        註：於八十九年五月十八日訊問時其更正地點係在「照技隊」的倉庫）訊問
        ，伊告訴他們未做此事，而八十八年十月五日的自白書是亂寫的、及伊亂寫
        的原因，伊同時又寫了份自白書並交待自八十八年九月二十四日至同年十月
        二日之行蹤，約至下午四、五時許。後於同日六、七時許，專案小組對伊訊
        問，何祖耀先持半瓶水的保特瓶打伊頭部，己○○將冰塊整包倒入伊內褲中
        ，冰伊下體，後來何祖耀又拿憲兵隊所留下來的塑膠警棍墊著海綿打伊背部
        （地點係在補給中隊的倉庫中），打完後問伊要不要說實話，伊怕被打，所
        以承認有做，他們即找憲兵隊的人來做筆錄，做到八十八年十月七日早上，
        伊還是告訴憲兵隊的人伊未做。十月七日晚六、七時，有人帶伊到車上，上
        車時將伊戴上眼罩，坐了約三十分鐘車程，即換了另一部車子，上車時又加
        戴了一頂安全帽，同時帶上手銬，在車上時有被人踹了三腳，之後大約一小
        時到一地下室，在地下室時伊被拖去撞牆、罰半蹲、以警棍打安全帽，同時
        又將伊潑溼又用電擊棒電伊，並用腳踹伊，刑求完後才對伊做筆錄，伊確定
        聲音有戊○○、己○○、何祖耀三人，之後回去帶到飛管餐廳旁的房間後才
        將眼罩摘下，當天上午由三位著迷彩服的士兵看守伊，到八十八年十月八日
        中午左右有一空軍上校進來房間要伊寫自白書即離開，之後約一、二小時後
        ，軍事檢察官對伊做筆錄。之後到了晚上，伊被送到警五營由其營長看守。
        七、八天後，伊被己○○、何祖耀及另一位年約四十歲之男子以私家車載到
        桃園尋找伊亂編的泡沫紅茶店，因找不著於下午時被帶到政戰官辦公室，己○○先要伊脫下褲並在伊大腿上寫字，右邊寫「色」、左邊寫「魔」，此三
        人作勢要打伊並用電擊棒，但並未真打，之後即移送憲兵隊至看守所。八十
        八年十月六日有位女軍官在伊被冰完下體後，進入問伊筆錄，伊在被留置調
        查期間，無法自由行動，在警五營房間外，還有鐵門及上鎖。八十八年十月
        七日之刑求有造成伊左胸口、後腰部、右大腿後都有瘀傷、左手臂擦傷等語
        （見國防部高等軍事法院檢察處第三卷八十九年四月十七日訊問筆錄、第六
        卷八十九年五月三十日訊問筆錄）。又證稱：何祖耀在第二次對伊做完測謊
        後，就在心輔中心拿二十公升水桶打伊，被打後伊才承認，戊○○進來要伊
        寫自白書，一張寫伊和辛○○認識的經過，當時伊並不認識辛○○，第二張
        要伊寫辛○○強迫伊關燈的情形，內容並非實在，而是戊○○告訴伊並要伊
        寫上去，其他的自白書都是要伊更改時間、地點等大約寫了五、六分自白書
        等語（見國防部高等軍事法院檢察處第六卷八十九年六月二日訊問筆錄）。
  （３）證人甲○○證稱：伊於八十八年十月四日至政戰部作測謊，結束後被帶到政
        戰部小房間坐著，有位著軍服之空軍校級軍官來要伊做自白書，因其要伊將
        一小時內幾分鐘都交待清楚，伊說沒辦法記得如此清楚。乙○○進入就打伊
一巴掌，並說「下次見到我就是一場夢魘」等語，之後就有人幫伊帶眼罩、
        上手腳銬，把伊從房間拖出去，邊拖邊打、踹，後來將伊帶上一輛廂型車，
        之後到一地下室，他們要伊站在一塊板子上，用大型塑膠桶打伊全身並拳打
        腳踢，且用類似椅子的東西打伊，打完後要伊立正面牆站著，期間並拿伊手
        去按捺指印，就一直反覆刑求罰站，期間還告訴伊辛○○不到五分鐘就承認
        了，伊被打而曾經承認，但伊對他們說這是被打而逼迫的，他們就再繼續打
        。八十八年十月五日早上伊被刑求後帶回政戰部，有人問伊休假期間的行蹤
        ，問完後將伊眼罩、安全帽拿下。後來隔了二天，在八十八年十月六日有憲
        兵來問伊筆錄，並未刑求，又隔一天伊又被戴上眼罩、戒具拖出去刑求，上
        廂型車後又被帶到類似地下室的地上，被用電擊棒插在腰、腹、大腿、頸部
        等部位電擊、以刀尖刺指縫、夾手指腳指、拳打腳踢，刑求就是為了要伊認
        罪，伊受不了就承認了，他們要伊說作案過程，伊回答不出來就又被打了，
        後來他們用選擇方式要伊猜，猜錯又被打，經過如此反覆過程伊大致知道要
        寫什麼才停止，之後用車載伊帶到一個房間，他們叫保防官看守伊，到了房
        間才寫自白書。第二次在地下室刑求時，有一女性聲音，刑求的人說是長官
        ，伊就告訴她被刑求，她就告訴我「你又要討打嗎？」後來伊指認出該女子
        為周大文。之後伊被帶去測謊，每次測謊沒過就又被打，打完又測，一直反
        覆好幾次，曾好幾次被提出去二、三天，曾被丟到水池埋到水裏，水深及腰
        ，將伊人壓在水裡並蓋上鐵蓋、在伊寫最後一次自白時將伊拖到野地，挖了
        一條人型溝，要伊躺在土裡，當時眼罩歪掉，伊有看到何祖耀，且伊認得出
        其聲音；另二次伊被刑求時，伊手銬在背後，伊摘下安全帽、眼罩都看到何
        祖耀；在後面期間，有二次將看守的憲兵支開，將燈關掉並蓋軍毯在伊頭上
        ，何祖耀等人就進入寢室打伊，打伊的人至少有二、三人，當時伊還被銬在
        床上站著無法睡覺。伊被刑求全身都瘀傷、且被踢到眼睛發炎，留置後段期
        間，看守的保防官對伊噴肌樂及擦藥，刑求方式改為電擊及扭關節，故進入
        看守所傷勢已不明顯，僅左胸部乳頭附近有傷，脖子有刮傷，伊有要求照相
        （見國防部高等軍事法院檢察處第三卷八十九年四月十七日訊問筆錄、第六
    卷八十九年五月三十日訊問筆錄）。又證稱：伊自測謊未過後，就被留置戴
        眼罩、安全帽、手銬、腳鐐，他們查訪就是對伊刑求，自白書是被打以後帶
        至留置地點，有人會拿紙筆叫伊等語（見國防部最高軍事法院第二卷九十年
        八月二十九日訊問筆錄）。
  （４）是依上述其三人之證詞，及其三人於本院九十一年五月二十一日訊問時均一
        致證稱：渠三人均係先被刑求之後即「馬上」寫自白書等語，足證被告二人
        與其餘共犯，為求取得被害人之自白，如遇被害人三人否認犯行時，即由共
        犯葉思興、潘以成、何祖耀、梁玉璿等人對被害人以恫嚇、體罰、毆打等方
        式予以刑求，迫使其三人坦承犯行，再由戊○○、周大文以柔性安撫方式拿
        紙、筆給其三人書寫「自白書」之情堪以認定。
  ３、共犯之供述：
  （１）何祖耀供稱：周大文、戊○○負責唱白臉的工作，主要為安撫取得信任等語
        （見國防部高等軍事法院檢察處第六卷八十九年六月二日訊問筆錄）。
  （２）梁玉璿供稱：當初係先對南水塔管理員庚○○測謊未過，後來丙○○要伊、
        何祖耀、葉思興、戊○○、乙○○到心輔中心，剛開始訊問庚○○一直不承
        認，就換葉思興、戊○○訊問，伊等在外面辦公室等待，不久他們要我們拿
        錄音機並說要講了，此時乙○○應也在內，拿錄音機後庚○○稱是補中的人
        進南水塔威脅他，後來拿資料給他指認，他指出辛○○、甲○○，因為戊○○扮白臉負責道德勸說，動手並非由他負責，庚○○坦承後即送他進入禁閉
        室。之後辛○○又從政戰部帶到心輔室，伊等要他站在棧板上，棧板好是保
        防官從室外榕樹下拖進來，當時戊○○因身體不適故在外休息，但他知情，
        因為辛○○不承認所以伊等動手打他，伊等有用二十公升的空水桶在地上嚇
        他，且敲破水桶，打完後他就願意說了，接著交給戊○○負責軟性勸說寫出
        自白書。但是隔了一、二天三人又翻供了，於是就有人通知伊等到政戰部集
        合，當時白天都是憲兵在訊問，伊等只能利用晚上時間訊問三人，知道他們
        翻供後即受丙○○之命令將其三人帶至飛管大樓地下室分開置放，大家輪流
        訊問，伊等對三人拳打腳踢也拿物品丟擲及用電擊棒電他們，並要辛○○到
        水洞，另甲○○也曾壓入水洞內。亦曾對辛○○、甲○○帶到戶外，是要嚇
        他，要活埋他，只是找個草堆窪地要他們躺下，並灑一些土假裝要活埋，那
        時係伊、何祖耀、潘以成、葉思興、還有戊○○，但他係在車上睡覺，同時
        還有對他們二人毆打一番。庚○○在精密沖片室向李銘中、葉思興坦承工具
        丟在水塔後方的水溝裏，動用很多人力去找未尋獲，而庚○○說「我是騙你
        們的」，伊聽了後很生氣便到精密沖片室拿了冰塊冰他下體，當時乙○○在
        室內。戊○○、周大文採軟性勸說以取得自白。刑求目的主要是要他們三人
        坦承犯罪及子彈流向和共犯等語（見國防部高等軍事法院檢察處第六卷八十
        九年六月二日訊問筆錄）。
  （３）丙○○供稱：手銬、腳鐐是伊指示乙○○借的，將庚○○等三人留置政戰部
        等處所，是隨時要對他們三人作查訪等語（見國防部最高軍事法院九十年八
        月二十二日訊問筆錄）；伊下令要求甲○○等三人之單位簽禁閉處分，為了
        便於訊問，且怕他們串供，本案中伊一開始選定潘以成、葉思興、何祖耀、
        己○○為黑臉角色，而周大文、戊○○扮白臉，潘以成有時也扮白臉，乙○○也有參與但次數較少，黑、白臉他都有扮演。白臉係是道德勸說，柔性為
        主，黑臉則是用嚇唬的方式，是以言語、行為為主，但若其態度惡劣則就動
        手毆打，目的都是為了使其坦承。伊後來問乙○○，他回答戒具是向埔心派
        出所借得。伊等先行蒐證且判定涉有重嫌後，通常是戊○○、周大文去談，
        若交待不清，態度惡劣則以刑求方式取供，本案會如此做是因其三人態度惡
        劣又反覆不定，且當時急於破案追回失竊彈藥才會如此做。棧板、眼罩、保
        特瓶、水桶等均非專案小組所有，是基地內的物品。所得之自白書在八十八
        年十月二十二日甲○○等三人被移送桃園憲兵隊移送法辦時，有用的皆移送
        ，沒有用的就銷毀了等語（見國防部高等軍事法院檢察處第六卷八十九年六
        月七日訊問筆錄）；（問：叫辛○○等人不斷自白書目的為何？）因他們寫
        的自白書與伊等查證結果不同，所以要求他們寫自白書，再想清楚等語（見
        國防部最高軍事法院第三卷九十年九月四日訊問筆錄）。
  （４）依上述，益證被告二人有參與共犯丙○○等人為對被害人三人取得自白之分
        工行為至明。
  ４、其餘專案成員之證述：
  （１）證人李銘中（新竹憲兵隊人員）證稱：伊去照技隊看到辛○○頭戴安全帽，
        眼被矇住，手被銬住，他們都由反情報隊人員帶至政戰部、照技隊地下室，
        地點都是由他們指定的，叫伊等過去，是丙○○上校通知伊去做筆錄，伊偵
        訊辛○○時，辛○○腳一跛一跛的，並曾向伊說被看管時，有被反情報隊人
        員打等語（見國防部高等軍事法院檢察處第二卷八十九年四月五日訊問筆錄
        ）；又證稱：進駐基地約二個星期後的某一天，伊和丁國平、葉思興及另一
        空軍反情報隊人員偵訊庚○○，其後為查證其證詞，其自行開車到政戰部去
        詢問辛○○，約半小時後伊返回照技隊，見丁國平在庚○○房外，丙○○也
        在場，丙○○叫伊不要進去，他們反情報隊人員在訊問，伊在門外聽見房間
        內約持續五分鐘極大的撞擊及人員斥責的聲音，伊問發生何事，丙○○要伊
        不用管，要伊別插手，反情報人員走出去後，伊和丁國平進入問庚○○發生
        何事，庚○○稱反情報人員用保特瓶丟他未受傷。丙○○很肯定認為庚○○
        等三人作案，並告知伊會想盡辦法使其三人招供，其中提及要拿冰塊冰他們
        。庚○○等三人當時皆受空專案人員監控中，伊等憲調人員未獲其允許，無
        法接觸他們，照技隊房內角落有一些礦泉水保特瓶，為一千五百ｃｃ之空瓶
        ，房間還內堆放些板凳、木條等物。八十八年十月中旬辛○○被帶進會議室
        要指認犯罪工具時，其兩耳後面受傷破皮擦藥水，眼神呆滯，精神好像受到
        很大的創傷。八十八年十月二十二日他移送到憲兵隊時，走路一跛一跛的，
        腳踝浮腫，之後從看守所詢問他為何一跛一跛的，他告知曾被反情報組人員
        以打腳底板、埋在土裡等方式刑求（見國防部高等軍事法院檢察處第三卷八
        十九年五月四日訊問筆錄）。
  （２）證人黃震緯（板橋憲兵隊人員）證稱：伊在八十八年十月五日、同月六日、
        同月二十一日對辛○○作過筆錄，由專案組（反情報人員）的指揮組叫伊去
        ，很明顯的看到辛○○的身體及精神狀態都很差，是由反情報隊的人帶至政
        戰部，眼被矇住、手被銬住，腳有腳鐐，辛○○等人的自白是直接向反情報
        隊人員作的，辛○○有向伊陳述被刑求，要求不要記載於筆錄中，因為他怕
        事後被找麻煩等語（見國防部高等軍事法院檢察處第二卷八十九年四月五日
        訊問筆錄）。
  （３）證人王德明（憲兵隊一０五調查組人員）證稱：伊偵訊時，辛○○腳踵、黑
        青；甲○○臉黑青、行動不便。伊偵訊完時，離開偵訊位置就聽到反情報人
        員喝，也聽到被害人的慘叫聲。伊帶辛○○及甲○○至辦公室製作筆錄時
        ，空軍反情報隊全部逃竄，怕被被害人看見，等伊製作完筆錄，要出門時，
        遭反情報人員圍賭並惡言相向。本專案係由參謀總長、總政治作戰部主任會
        中裁定專案小組採混合編組，經配合一天，反情報總隊未遵循長官指示執行
        專案任務，然後丙○○上校將他們的人召集，以他們的方式處理，所以伊認
        為他們違反法定程序。辛○○等人向伊說自白書多是反情報隊所編造，如未
        依其內容答述，就會遭毆打，致自白書反反覆覆。他們反情報人員用十行紙
        ，以約談的方式對被害人作筆錄，大約時機快成熟時，才通知伊等去作筆錄
        等語（見國防部高等軍事法院檢察處第二卷八十九年四月五日、同月八日訊
        問筆錄）；又證稱：伊偵訊過程中曾檢視甲○○外表傷勢有臉部紅腫，伊詢
        問傷勢何來，甲○○告知前幾天造成的；伊偵訊辛○○時其褲子很髒，沾有
        泥巴，泥巴成分是黃色的沙子，腳部行動時一跛一跛，辛○○解下眼罩時，
        有許多眼部分泌物，兩側有紅腫，辛○○、甲○○二人均有具體說明渠二人
        被打之事等語（見國防部高等軍事法院檢察處第三卷八十九年五月三日訊問
        筆錄）。
  （４）證人呂國權（憲兵第一機動組少校分組長）證稱：伊等及反情報人員周大文
        、何祖耀共同去訊問辛○○，是提到不知名的地方，但非招待所，只見他們
        戴眼罩、安全帽、手銬、腳鐐，同時反情報人員要我們不出聲，然後就上車
        到造技隊地下室（對辛○○筆錄時），而伊一拆其眼罩時，反情報人員（周
        大文、何祖耀）就離開，取下辛○○眼罩，辛○○眼睛分泌物很多，辛○○
        曾告知其遭專案人員刑求之事，辛○○外表傷勢紅腫，無包紮上藥，詢問畢
        周大文、何祖耀不敢進來，周大文質問伊為何將辛○○眼罩取下不配合。至
        於甲○○於伊詢問時已於詢問地點，何人帶去伊不知悉，當時將甲○○眼罩
        取下其眼部分泌物很多，因配戴眼罩過久四週有微紅腫。事後檢討會議他們
        還說伊等是拆台的，因為理念不合，伊也向長官報告以桃園隊隊長參加專案
        次數少很多了。（問：辛○○三人自白書何處何時所為）？）是由反情報人
        員所提供的，伊有看到辛○○的腳腫。（見國防部高等軍事法院檢察處第二
        卷八十九年三月三十一日訊問筆錄、第三卷八十九年五月三日訊問筆錄）。
  （５）證人王宥裕證稱：移送辛○○後偵訊時，辛○○腳部有紅腫，且解下其眼罩
        ，其眼部四週紅腫，分泌物很多（見國防部高等軍事法院檢察處第三卷八十
        九年五月四日訊問筆錄）。
  （６）證人范家駿（板橋憲兵隊中校分組長）證稱：伊不知丙○○等人如何取得自
        白書，但大約在早上他會告訴伊說有新的自白，要伊等針對自白的內容調查
        搜證。伊不知道庚○○等三人被拘禁於何處，如要訊問，須透過反情報人員
        的安排。有次辛○○被帶到政戰部由伊等憲調組人員偵訊，伊有看到辛○○
        雙腳腳踝紅腫。甲○○部分也是於八十八年十月十一日至二十一日間某日，
        張衛華及彭南雄檢察官要看被告現場重建，一到現場甲○○要求除去眼罩，
        伊看見其臉部、耳部有明顯的眼罩摩擦紅紅的，耳部被眼罩的鬆緊帶弄的摩
        擦破皮，有嚴重眼屎在鼻樑二側（見國防部高等軍事法院檢察處第三卷八十
        九年五月六日訊問筆錄）。
  （７）證人陳天生證稱：伊在照技隊、招待所有見辛○○、甲○○二人上戒具、眼
        罩，伊也有見到甲○○眼睛部分紅腫等語（見國防部高等軍事法院檢察處第
        六卷）八十九年六月八日訊問筆錄）。
  （８）綜上，堪認被害人辛○○、庚○○、黃至偉三人確因上述被告等人之刑求而
        受有傷害，且身心均嚴重受創。
  ５、其餘證物：
  （１）國防部高檢署軍事檢察官於八十九年五月十日至桃園空軍基地心輔中心履勘
        現場，於該廁所內發現二十公升蒸餾水瓶，底部破裂有摩擦痕跡，軍事檢察
        官當場查扣該破裂之二十公升水瓶乙只，且攝有照片乙紙影本附卷可稽；而
        辛○○、甲○○於軍事檢察官履勘現場時，均當場表示在該處遭以二十公升
        的水瓶毆擊刑求等語，二者參照以觀，互核相符。
  （２）國防部高檢署軍事檢察官於八十九年五月十日復至桃指部飛管中心地下室履
        勘時，在動員管制室內發現水洞，水洞之水深及辛○○之膝蓋處；並發現木
        質棧板及椅背已斷裂椅角鋼管已彎曲之椅子，此有照片三紙附卷可考，且亦
        核與辛○○、甲○○、庚○○三人證述被刑求之情形相符。
  （３）庚○○八十八年十月八日、十日及十七日；辛○○八十八年十月五日、八日
        及二十日、甲○○八十八年十月十九日之自白書影本等附卷可佐。
（三）辯護意旨雖謂被告戊○○僅是專案小組之一員，須聽命於丙○○，並未與刑求
      的人有直接接觸，亦不知刑求事云云。惟依前述證人辛○○、庚○○、黃至偉
      均證稱伊三人均係被刑求後「立即」寫自白書，足證被告戊○○拿紙筆予被害
      人三人寫自白書，與其三人被刑求之時間密接，顯非單純之偶然。其次共犯梁
      玉璿如前述證稱：辛○○從政戰部被帶到心輔室，伊等要他站在棧板上刑求當
      時，戊○○因身體不適故在外休息，但他知情等語；共犯潘以成供稱：（問：
      對三人刑求時，戊○○在何處？）印象中有一次在飛管大樓地下室，戊○○在
      圖書館「待命」等語（見國防部高等軍事法院檢察處第六卷八十九年六月九日
      訊問筆錄），是依上述共犯之證詞，可知被告戊○○於刑求時，係在外「待命
      」，更足證與前述被害人所述被刑求後立即寫自白書之情節相符，是堪認被告
      戊○○雖未曾動手毆打被害人三人，但知悉其三人遭刑求事，且與其餘共犯間
      ，顯有犯意聯絡、行為分擔，辯護意旨顯難遽採。
（四）被告乙○○雖辯稱：伊只是做行政支援工作云云。惟查依證人庚○○前開所述
      ，伊被刑求後，遭輪留訊問，乙○○亦在場對伊問話，他們要伊趕快承認並說
      出子彈在哪裡，乙○○並告訴伊「辛○○」的名字，當乙○○告訴伊「辛○○
      」名字時，伊哭了出來，乙○○便喊「破案了」，接著戊○○便要伊寫自白書
      之情；參以證人證人范家駿證稱：反情報人員當中有一位理平頭，頭戴很粗金
      項鍊的人員（即指被告乙○○），他有實際全程參與專案工作，但並未參與正
      式會議，私下我們憲調人員皆稱他為００七等語（見國防部高等軍事法院檢察
      處第三卷八十九年五月六日訊問筆錄）、證人郭嘉範（板橋憲兵隊機動調查組
      少校行動官）、證人王宥裕（２０５指揮部上尉行動官）亦均證稱當時聽空軍
      人員叫乙○○「超級偵查員」等語（見國防部高等軍事法院檢察處第三卷八十
      九年五月三日、五月四日訊問筆錄）；及證人甲○○前述證稱：測謊完，有位
      軍官要伊做自白書，因伊說沒辦法記得如此清楚，乙○○進入就打伊一巴掌，
      並說「下次見到我就是一場夢魘」等語，之後即有人幫伊帶眼罩、上手鐐腳銬
      ，把伊從房間拖出去，邊拖邊打、踹，後來將伊帶上一輛廂型車，之後到一地
      下室對伊刑求等情，參互以觀；再佐以，被告乙○○坦承為專案小組借手銬、
      腳鐐，手銬腳鐐是丙○○叫伊借的，伊問其借之目的，其表示是防止涉案人脫
      逃，專案小組以辦公室為主，大家查證回來再向丙○○回報，再分配任務出去
      查證等語（見國防部最高軍事法院九十年八月七日訊問筆錄），足見前開被害
      人三人遭上手銬、腳鐐妨害自由，及刑求逼供之情，被告乙○○均有參與或提
      供助力，亦堪認其與前述共犯間，有犯意聯絡、行為分擔，是其所辯亦不足採
      。
（五）綜上，本件事證明確，被告二人犯行堪以認定，應予依法論科。
二、被告戊○○、乙○○奉命參加空軍桃園基地Ｂ彈藥庫彈藥失竊之專案小組調查工
    作，均為依據法令從事公務之人員，核其二人所為，均係犯法第二百七十七條第
    一項之傷害罪、及第三百零二條第一項之私行拘禁罪。被告二人與丙○○、葉思
    興、潘以成、何祖耀、梁玉璿、周大文等人間，有犯意聯絡、行為分擔，應論以
    共同正犯。被告二人前開犯行，使被害人行無義務之事部分，係包含於妨害自由
    之同一犯意接續實施中，應視為私行拘禁之部分行為，不另論罪（最高法院八十
    二年度上字第一六七０號判決參照），公訴人認應另成立刑法第三百零四條之強
    制罪，顯有誤會。被告等人上述私行拘禁和傷害犯行，均係以數個動作接續進行
    ，形成整個犯罪，各個動作間並不獨立，係屬接續犯。又渠等以一行為侵害被害
    人三人之身體法益，係一行為觸犯三個相同之罪名，為想像競合犯，均應重一罪
    處斷。又渠等所犯前開二罪間，具有方法結果之牽連關係，爰依刑法第五十五條
    之規定，從一重論以私行拘禁罪。又被告二人均係公務員假借職務上之權力犯前
    開罪，應依同法第一百三十四條前段之規定，加重其刑。爰審酌被告二人係奉命
    參專案小組，對被害人三人非法拘禁、施以戒具、刑求逼供，致被害人身心深受
    重創，侵害人權、影響軍譽至鉅，惟念及其二人與其餘共犯均係為期早日破案，
    追回失竊彈藥，事後亦深具悔意，並與被害人三人達成和解，履行賠償金額（有
    和解書影本附卷可稽），犯罪態度良好等一切情狀，對其二人依情節分別量處如
    主文所示之刑。末查，被告二人前均未曾受有期徒刑以上刑之宣告，此有臺灣高
    等法院被告全國前案紀錄表可憑，其二人經此偵審程序及刑之宣告，應知警惕而
    無再犯之虞，本院認所宣告之刑以暫不執行為適當，爰併諭知緩刑二年，以勵自
    新。國防部高檢署軍事檢察官扣案之蒸餾水瓶、木質棧板、椅子等物，及其餘刑
    求之工具，均非被告及其共犯所有乙節，業據丙○○證述如前，爰不為沒收之宣
    告，附此敘明。
三、公訴意旨雖認被告二人前開犯行，另涉刑法第一百六十九條第一項之誣告罪嫌，
    惟訊之被告二人堅決否認有誣告之犯意及犯意。惟按，誣告罪之成立，以意圖使
    他人受刑事或懲戒處分，而為虛偽之告訴、告發、報告者為要件，所謂虛偽係指
    明知無此事實故意捏造而言，若誤認有此事實或懷疑有此嫌疑，自不得指為虛偽
    ，即難成立誣告罪（最高法院六十七年度台上字第二三四九號判決參照）。經查
    ，被告二人係因被害人三人斯時均任失竊彈藥庫之相關軍職，據證人蔣孟儒、盧
    正強均證稱：八十八年十月二日晚上，南水塔值班人員庚○○曾借用軍用電話等
    語（見國防部北部地方軍事法院桃園分院檢察署偵訊卷八十八年十一月十四日偵
    訊筆錄）、且被害人三人測謊結果均呈現說謊反應，始研判其三人涉有重嫌，渠
    等之目的係為追查失竊彈藥之下落，雖渠等之推論及查證工作有誘導、逼迫而欠
    嚴謹，惟渠等應係誤信科學測謊之結果而誤認被害人三人涉有重嫌，主觀上尚難
    認渠等明知被害人三人並未涉案而故意捏造事實而虛偽誣陷其三人犯罪，再佐以
    證人李銘中及黃震緯證稱：被告等人取得庚○○等人之自白書後，乃提供憲兵單
    位再作營外查證，堪認被告二人應無誣告之犯意。此部分原應為無罪之諭知，惟
    因公訴意旨認此部分，與前述經本院論罪科刑部分，有牽連犯之裁判上一罪關係
    ，爰不另為無罪之諭知，附此敘明。
據上論斷，應依刑事訴訟法第二百九十九條第一項前段，刑法第二十八條、第一百三
十四條前段、第二百七十七條第一項、第三百零二條第一項、第五十五條、第七十四
條第一款，罰金罰鍰提高標準條例第一條前段，判決如主文。
本案經檢察官錢明婉到庭執行職務。
中        華        民        國      九十二    年    二    月    十二  日
                                  臺灣桃園地方法院刑事第六庭
                                      法  官  林  曉  芳
右正本證明與原本無異。
如不服本判決，應於判決送達後十日內向本院提出上訴狀( 應附繕本 )，上訴於
臺灣高等法院。
                                      書記官  巫  孟  蓉
中        華        民        國      九十二    年    二    月    十四  日
附論罪科刑依據之法條
中華民國刑法第一百三十四條
 (公務員犯罪加重處罰之規定)
公務員假借職務上之權力、機會或方法，以故意犯本章以外各罪者，加重
其刑至二分之一。
但因公務員之身分已特別規定其刑者，不在此限。
中華民國刑法第二百七十七條
 (普通傷害罪)
傷害人之身體或健康者，處三年以下有期徒刑、拘役或一千元以下罰金。
犯前項之罪因而致人於死者，處無期徒刑或七年以上有期徒刑；致重傷者
，處三年以上十年以下有期徒刑。
中華民國刑法第三百零二條
 (剝奪他人行動自由罪)
私行拘禁或以其他非法方法，剝奪人之行動自由者，處五年以下有期徒刑
、拘役或三百元以下罰金。
因而致人於死者，處無期徒刑或七年以上有期徒刑，致重傷者，處三年以
上十年以下有期徒刑。
第一項之未遂犯罰之。


司法院資訊處製作；財團法人民間司法改革基金會備份。
